【裁判字號】    99,再易,12
【裁判日期】    990519
【裁判案由】    損害賠償
【裁判全文】
臺灣高等法院高雄分院民事判決          99年度再易字第12號
再審原告    乙○○
再審被告    甲○○
上列當事人間請求損害賠償事件，再審原告對於民國99年3 月24
日本院98年度上易字第243 號確定判決提起再審，爰不經言詞辯
論終結，判決如下：
    主  文
再審之訴駁回。
再審訴訟費用由再審原告負擔。
    事 實 及 理 由
一、再審意旨略以：本件有民事訴訟法第496 條第1 項第2 款、
    第13款、第497 條之再審事由：(一)本院98年度上易字第243
    號確定判決（下稱原確定判決）以高雄醫學大學附設中和紀
    念醫院鑑定結果，認再審原告左肩機能喪失功能約達36% ，
    超逾生理運動範圍1/3 以上，則所遺留之上肢機能障害相當
    於勞工保險殘廢給付標準表所定「一上肢三大關節中，有一
    大關節遺存運動障害者」（第94項）；該表就此障害項目之
    給付標準為60日，衡諸該表所定最高給付標準1200日，而錯
    誤計算再審原告減少勞動能力之比例為5%（即60/1200=5%）
    。此錯誤認定結果，係因對於醫學專業鑑定上就「勞動力減
    損率百分比」之計算方式不明瞭所致。按強制汽、機車責任
    保險給付標準之說明，「顯著運動障害」係指喪失生理運動
    範圍2 分之1 以上者；一上肢三大關節中，有一大關節遺存
    顯著運動障害者，為殘廢等級11級，再審原告左肩關節遺存
    內展20度、伸展20度之生理運動範圍部分，已喪失生理運動
    範圍二分之一以上，及遺存前舉120 度、側舉110 度之兩種
    生理運動範圍部分，已喪失生理運動範圍三分之一以上，又
    肩關節四個生理運動範圍中僅須其中一生理運動機能喪失二
    分之一以上者，即符合關節「遺存顯著運動障害」之規定，
    故已屬強制汽、機車責任保險殘廢給付標準第96項第11等級
    殘廢，勞動減損率為38.45%；若依高雄醫學大學附設中和紀
    念醫院鑑定結果，亦應認再審原告主動範圍勞動能力減損36
    % ，又縱依原確定判決認定再審原告左肩機能僅喪失生理運
    動範圍三分之一以上而屬第13等級殘廢，則再審原告之勞動
    減損率依各級殘廢勞動力減損率表亦應為23.07% 。 (二)原確
    定判決依據茂隆骨科醫院函覆結果，認再審原告於受傷後3
    個月內確有受白天時間8 小時看護之必要，並以白天8小 時
    看護價格新台幣（下同）1000元計算，判命再審被告給付看
    護費9 萬元。惟全日看護係指全日24小時而言，應以每日看
    護費2000元計算，再審原告之看護費損害應為18萬元。爰提
    起本件再審之訴，求為判決：(一)本院98年度上易字第243 號
    確定判決不利再審原告部分，應予廢棄，(二)上開廢棄部分，
    再審被告應再給付再審原告33萬0346元，及自97年4 月18日
    起至清償日止，按年息百分之五計算之法定遲延利息。
二、按民事訴訟法第496 條第1 項第2 款所謂「判決理由與主文
    顯有矛盾」，係指判決依據當事人主張之事實，認定其請求
    或對造抗辯為有理由或無理由，而於主文為相反之諭示，且
    其矛盾為顯然者而言（最高法院80年台再字第130 號判例意
    旨參照）。又當事人發現未經斟酌之證物或得使用該證物者
    ，依民事訴訟法第496 條第1 項第13款規定，固得為再審之
    理由，但以如經斟酌可受較有利益之裁判者為限；所謂當事
    人發見未經斟酌之證物，係指前訴訟程序事實審之言詞辯論
    終結前已存在之證物，因當事人不知有此，致未經斟酌，現
    始知之者而言（最高法院29年上字第1005號判例意旨參照）
    。另按民事訴訟法第497 條規定之「重要證物漏未斟酌」，
    則指當事人在前訴訟程式已經提出，第二審確定判決漏未於
    判決理由中斟酌者而言；申言之，該項證物如經斟酌，原確
    定判決將不致為如此之論斷，若縱經斟酌亦不足影響原判決
    之內容，或確定原判決曾於理由中說明其為不必要之證據者
    ，均與本條規定之要件不符。
三、經查：
  (一)本院原確定判決於理由項下，認定再審原告對於再審被告之
    上訴，於逾31萬869 元本息以外部分為無理由，而於主文諭
    示駁回再審原告超過31萬869 元本息部分之上訴，並無判決
    理由與主文顯有矛盾之情形。
  (二)再審原告提起本件再審，並未提出任何具體證物供調查。至
    於其所提出之「強制汽車責任保險給付標準」、「身體各部
    位關節生理運動範圍一覽表」、「各級殘廢勞動力減損率」
    等，則非可證明待證事實之證物，不得作為證據，則其主張
    有民事訴訟法第496 條第1 項第13款規定之再審事由，亦屬
    無據。況原確定判決業據高雄醫學大學附設中和紀念醫院鑑
    定再審原告肩關節主動範圍損失約36﹪（非全身勞動能力減
    損比例）之結果，認定再審原告左肩機能喪失功能達36﹪，
    即超逾生理運動範圍1/3 以上，所遺留之上肢機能障害相當
    於勞工保險殘廢給付標準表所定「一上肢三大關節中，有一
    大關節遺存運動障害者」（第94項）；而該表就此障害項目
    之給付標準為60日，衡諸該表所定最高給付標準1200日，則
    再審原告減損勞動能力之比例為5 ﹪等語，且勞工保險條例
    第53條附表勞工保險殘廢給付標準表並未附有所謂「各級殘
    廢勞動力減損率表」，該比率表究係何人依何標準製作，能
    否作為認定再審原告減少勞動能力程度之依據，非無疑義。
  (三)本院原確定判決業已審酌雙方當事人之主張、提出之證據及
    茂隆骨科醫院函覆結果，認定再審原告於受傷後3 個月內確
    有受白天8 小時看護之必要，並以白天時間8 小時看護價格
    1000元計算看護費9 萬元。再審原告認原確定判決此部分之
    認定有再審事由，並未提出任何新事證，或指出在前訴訟程
    式已經提出，而第二審確定判決漏未於判決理由中斟酌之證
    物，其空言原確定判決此部分不當，為無理由。
  (四)綜上，本件再審之訴，顯無再審理由，應予駁回。
四、據上論結，本件再審之訴顯無再審理由，依民事訴訟法第
    502 條第2 項、第78條，判決如主文。
中    華    民    國    99    年    5     月    19    日
                            民事第一庭
                                審判長法官  黃金石
                                法      官  林健彥
                                法      官  謝肅珍
以上正本證明與原本無異。
本件不得上訴。
中    華    民    國    99    年    5     月    19    日
                                書  記  官  馬蕙梅

司法院資訊處製作；財團法人民間司法改革基金會備份。
